【裁判字號】    91,訴,1422
【裁判日期】    920806
【裁判案由】    偽造有價證券等
【裁判全文】
臺灣桃園地方法院刑事判決                        九十一年度訴字第一四二二號
    公  訴  人  臺灣桃園地方法院檢察署檢察官
    被      告  己○○
    被      告  乙○○
    右  二  人
    指定辯護人  本院公設辯護人丁○○
右列被告等因偽造有價證券等案件，經檢察官提起公訴（九十年度偵字第二０九三六
號），本院判決如左：
    主  文
己○○、乙○○共同行使偽造私文書，足以生損害於他人，各處有期徒刑拾月，附表
編號五、編號六文書上偽造之「Dick-Ceo」署押各壹枚，均沒收。
    事  實
一、己○○、乙○○係夫妻關係，其二人在桃園縣新屋鄉○○路四六九號一樓開設金
    揚電機企業有限公司（下稱金揚公司），由己○○擔任金揚公司名義上之負責人
    ，並為商業登記法所規定之商業負責人，共同經營沈水幫浦之生產、買賣。緣外
    商公司「ＥＡＳＴＥＲＮ  ＤＩＡＭＯＮＤ」（下簡稱東方鑽石公司）於民國九
    十年間，以美金七萬元代價，向金揚公司訂購沈水幫浦一百個，並交付金揚公司
    如附表編號一所示，由美商銀行「ＵＮＩＴＥＤ  ＮＡＴＩＯＮＡＬ  ＢＡＮＫ
    」（下簡稱美國國家銀行）開立之信用狀一張，作為上開貨款之擔保；然金揚公
    司嗣後僅交付東方鑽石公司十二個沈水幫浦，尚有八十八個沈水幫浦未如約出貨
    。己○○、乙○○均明知上情，然因斯時金揚公司經營不善，財務困難，二人急
    需現金周轉之餘，竟共同意圖為自己不法之所有，而基於詐欺取財、行使偽造私
    文書、行使業務上登載不實之文書、違反商業會計法等犯意聯絡，先於九十年九
    月間不詳時間，由己○○以金揚公司名義，在上處金揚公司內，在如附表編號三
    所示之出貨包裝明細單、編號四所示之商業發票會計憑證上，虛偽記載已出貨一
    百個沈水幫浦之不實事項，連同附表編號二所示之提貨單交予甲○○，而以信用
    狀面額百分之六即美金四千二百元代價，委由甲○○於九十年九月間不詳時間，
    在台北縣新莊市○○路六五一之八號四樓好禮企業有限公司（下稱好禮公司）內
    ，以東方鑽石公司名義，偽造附表編號五、編號六之收貨聲明書、貨物檢驗合格
    證明書各一份，並偽造該公司負責人署押各一枚，表示東方鑽石公司已經收受金
    揚公司送交之沈水幫浦一百個，並已確認品質檢驗無誤之意後，將上開文件交還
    予己○○二人。己○○、乙○○取得上開文件後，即由乙○○於九十年九月二十
    五日晚間八時許，以電話向鼎業貿易有限公司（下稱鼎業公司）負責人戊○○佯
    稱：「金揚公司因銀行押匯額度已滿，銀行不願接受本件信用狀之押匯，請鼎業
    公司利用其額度代為押匯」等語，並於九十年九月二十七日，將附表所示之各項
    文件提交予戊○○，使戊○○誤信金揚公司已經如約將全數幫浦出貨，美國國家
    銀行將可依信用狀上之記載付款，乃同意代為押匯，並即於當日（九月二十七日
    ），以鼎業公司名義，持附表所示之押匯文件，向世華商業銀行三重分行（下簡
    稱世華銀行）辦理押匯手續，換取現金；並於翌日（九月二十八日）將押匯所得
    扣除代辦費用後，將餘款新台幣二百三十萬元匯入己○○指定之帳戶。己○○、
    乙○○即以上開方式，詐得二百三十萬元，並足生損害於東方鑽石公司、戊○○
    及鼎業公司。九十年十月九日，美國國家銀行以上開押匯文件中，附表編號五之
    收貨說明書，編號六之貨物檢驗合格證明書，其上東方鑽石公司負責人「
    Dick-Ceo 」之簽名，與銀行留底之簽名不符為由，拒絕付款，經世華銀行三重
    分行轉知戊○○，戊○○始發覺受騙。
二、案經鼎業公司代表人戊○○訴請台灣桃園地方法院檢察署檢察官偵查起訴。
    理  由
一、訊據被告己○○、乙○○固不否認於上開時間、地點共同經營金揚公司，嗣於九
    十年間，有外商東方鑽石公司以美金七萬元代價，向金揚公司訂貨沈水幫浦一百
    個，並提出美國國家銀行所開具如附表一所示之信用狀，交予金揚公司，作為付
    款擔保，然金揚公司僅出貨十二個沈水幫浦後即未再出貨，迄今尚有八十八個未
    依約出貨。被告二人雖均明知上情，然因金揚公司需款孔急，遂由己○○以金揚
    公司名義，出具附表編號三、編號四之出貨包裝明細單、商業發票，其上虛偽記
    載略稱：已如約出貨一百個沈水幫浦等字樣後，將上開信用狀連同附表編號二所
    示之提單，一併交予甲○○，再由甲○○偽造以東方鑽石公司名義出具，詳如附
    表編號五、編號六之收貨聲明書、貨物檢驗合格證明書，內容略稱已收到一百個
    沈水幫浦，品質檢驗良好等語後，將附表編號一至編號六之文件全數交還予己○○、乙○○。再由乙○○以金揚公司在銀行之押匯額度已滿，銀行拒絕再接受本
    件信用狀之押匯為由，委託戊○○以鼎業公司名義，代向銀行辦理本件信用狀之
    押匯，以貼現使用。並由己○○交予戊○○如附表所示之各項文件，使戊○○誤
    信金揚公司已經如約出貨予東方鑽石公司，亦即開狀銀行美國國家銀行將會依信
    用狀上之記載付款，而陷於錯誤，乃同意以鼎業公司之押匯額度，代向世華銀行
    押匯，並即將押匯所得扣除押匯及代辦費用後，將餘款新台幣二百三十萬元匯入
    被告己○○指定之帳戶內，惟事後開狀銀行美國國家銀行以附表編號五、編號六
    之收貨聲明書、貨物檢驗合格證明書上之「Dick-Ceo」簽名與銀行留底不符為由
    ，拒絕付款，被告二人又無力償還上開押匯所得，戊○○始發覺受騙等事實，惟
    均矢口否認有何偽造文書、詐欺取財等犯行。均辯稱：銀行已經確認過信用狀的
    真偽，並非偽造，而且戊○○是在收到銀行匯款給她，她才將錢給我們；我們只
    有出貨十二個沈水幫浦，那是廠商叫我們先出這一部份，附表編號五、編號六所
    示，以東方鑽石公司名義出具的收貨聲明書、貨物檢驗合格證明書是甲○○替我
    們處理，她拿給我們的，所有文件都是英文，我們看不懂，一切都交給甲○○代
    辦，我們沒有要詐欺云云。經查：
（一）被告二人於上開時間、地點共同經營金揚公司，由己○○擔任負責人，嗣於九
      十年間，有外商東方鑽石公司以美金七萬元代價，向金揚公司訂貨沈水幫浦一
      百個，並提出美國國家銀行所開具如附表編號一所示之信用狀，交予金揚公司
      作為付款擔保，然金揚公司僅出貨十二個沈水幫浦後即未再出貨，迄今尚有八
      十八個未依約出貨，詎被告二人均明知上情，而仍由己○○以金揚公司名義，
      出具如附表編號三、編號四之出貨包裝明細單、商業發票，其上均不實記載略
      謂：「已出貨買方東方鑽石公司一百個七五０瓦沈水幫浦」等語，連同附表編
      號二所示之提單，再委請甲○○偽造以東方鑽石公司名義出具，詳如附表編號
      五、編號六所示之收貨聲明書、貨物檢驗合格證明書，內容亦係略稱：「已收
      到一百個沈水幫浦，品質檢驗良好」等語後，由乙○○以金揚公司在銀行之押
      匯額度已滿，銀行拒絕再接受本件信用狀之押匯為由，委託戊○○以鼎業公司
      名義，代向銀行辦理本件信用狀之押匯，以貼現使用；並即由己○○交予戊○○如附表所示之各項文件，使戊○○誤信金揚公司已經如約出貨予東方鑽石公
      司，亦即開狀銀行美國國家銀行將會依信用狀上之記載付款，而陷於錯誤，乃
      同意以鼎業公司之押匯額度，代向世華銀行押匯，並即將押匯所得扣除押匯及
      代辦費用後，將餘款二百三十萬元匯入己○○指定之帳戶內，惟事後美國國家
      銀行則以附表編號五、編號六之收貨聲明書、貨物檢驗合格證明書上之買方負
      責人簽名「Dick-Ceo」，與銀行存底之簽名不符為由，拒絕付款等情，已經被
      告二人自承屬實，核與告訴人戊○○在偵審中之指訴相符，此外並有桃園縣政
      府九十年十二月二十日九十府勞動字第二五八三一二號函暨所附歇業檢查記錄
      、經濟部公司查詢資料、金揚公司海關出口報單、如附表編號一至編號六所示
      之信用狀及其押匯附屬文件、美國國家銀行拒絕付款之通知、上海商業儲蓄銀
      行出具之商業信用狀轉讓通知書、世華聯合商業銀行匯出匯款回條等件（均含
      中文譯本）在卷可稽。
（二）證人即世華銀行三重分行行員丙○○到庭證稱：本件信用狀不能付款，因為國
      外的開狀銀行發電表示所提示的押匯文件有瑕疵，買方拒絕付款，開狀銀行表
      示押匯文件裡面買方簽名的部分，和買方留存在開狀銀行裡面的簽名不同，提
      單是真的，由船公司發的，信用狀是開狀銀行開的，商業發票和包裝單（即出
      貨包裝明細單）是賣方自己出具之文件，收貨聲明書、貨物檢驗合格證書是買
      方收到貨物的通知及檢驗證明等語（本院九十二年三月二十八日筆錄）。又本
      件美國國家銀行確係因買方出備之文件簽名，與該銀行留底之簽名不符，而拒
      絕付款，並未否認曾開立該信用狀，並有該銀行拒絕付款之通知附卷可稽（含
      中文譯本，偵卷第三四頁至第三六頁）。佐以被告等人並未如約出貨，此如前
      述，衡情，買方當無書面表示已經全數收到貨物之理。綜上，足認附表編號一
      之信用狀、編號二之提貨單，均係名義人出具無誤，並無偽造之問題；至附表
      編號三之出貨包裝明細單、編號四之商業發票均係被告己○○以金揚公司負責
      人之資格出具，雖非偽造，惟其內記載已出貨一百個沈水幫浦等字樣，則有不
      實；而以買方東方鑽石公司名義出具，如附表編號五之收貨聲明書、編號六之
      貨物檢驗合格證明書，則均係偽造之文書。
（三）被告二人明知金揚公司未依約交付一百個沈水幫浦予東方鑽石公司，該公司顯
      無付清買賣價款之義務，且信用狀之押匯附件部分不實，此如前述，仍以上開
      不實文件，委託戊○○以鼎業公司名義向世華銀行押匯，而得款二百三十萬元
      ，渠等有詐欺之不法意圖，亦甚明確。
（四）被告等雖辯稱：我們只有出貨十二個沈水幫浦，是因為廠商叫我們先出這一部
      份，附表編號五、編號六所示，以東方鑽石公司名義出具的收貨聲明書、貨物
      檢驗合格證明書是甲○○替我們處理，她拿給我們的，所有文件都是英文，我
      們看不懂，一切都交給甲○○代辦，我們沒有要詐欺云云。然查，金揚公司僅
      出貨十二個沈水幫浦，買方東方鑽石公司顯無可能支付全數貨款，此不論依一
      般商業習慣，或依上開信用狀上之記載，均屬自明之理。乃被告等竟開具出貨
      一百個沈水幫浦之商業發票及出貨包裝明細單，故做不實記載，並持交戊○○
      代為押匯，就上開經過，渠等如何能諉為不知？不僅如此，依提貨單記載，被
      告出貨之時間為西元二千零一年九月二十五日（偵卷第十八頁），而收貨聲明
      書、貨物檢驗合格證明書上記載之開立時間，則為西元二千零一年九月二十一
      日（偵卷第十六頁、第十七頁），亦即買方提貨時間，尚先於出貨時間四日，
      亦與常情相違。足見被告等所辯無非卸責之詞，均不足採。
（五）被告等另辯稱：銀行已經確認過信用狀的真偽，並非偽造，而且戊○○是在收
      到銀行匯款給她，她才將錢給我們等語（本院九十一年十一月一日筆錄），意
      指渠等並未詐欺戊○○，就信用狀並非偽造一節，固屬可信，此如前述，然本
      件被告等係利用提貨單上僅粗略記載運送數目為「一件」，並未翔實記明實際
      出貨沈水幫浦數量之漏洞，在買賣雙方出具之相關出貨、收貨文件上記載不實
      之沈水幫浦出貨量，造成銀行在書面審核信用狀與相關買賣文件時，並無問題
      之假象，此經戊○○陳明在卷（本院九十一年十二月四日筆錄），核與證人即
      世華銀行三重分行行員丙○○到庭證稱：買方有沒有出證明銀行沒有辦法查，
      因為所謂「買方出具之文件」，實際上是由申請押匯的賣方提出的，實際出貨
      量（是否）與信用狀（附屬文件上的記載）不符，我們不清楚，我們只能對文
      件等語（本院九十二年三月二十八日筆錄），前後相符。是被告等徒以信用狀
      為真實等語置辯，尚不足採為有利於渠等之認定。
（六）至證人甲○○固到庭證稱：收貨說明書及貨物檢驗合格證明書不是我們寫的，
      都是國外廠商提供的云云（本院九十二年五月十一日筆錄）。惟與被告等在偵
      查中陳稱：「（問：檢驗證明書及說明書上簽名何人簽的？）是某家貿易公司
      給我們資料」、「貿易公司跟我們講要出貨一百個，方小姐叫我們先試押看看
      ，資料都是方小姐拿給我們的，方小姐叫我們試試看，所以我們就交給賴小姐
      ，請她幫忙我們押匯‧‧‧」等語不符（偵卷第四四頁反面、第五五頁反面）
      ，且上開二項文件其上之負責人「Dick-Ceo」簽名，與美國國家銀行留底之簽
      名不符，係屬偽造，甚而被告等尚未如約出貨，買方東方鑽石公司當無付款之
      理，此均如前述，是則，甲○○如何由買方處取得上開文件？其所辯顯與常情
      不符。佐以告訴人戊○○指稱：我打電話給己○○的堂弟，他帶我去好禮公司
      ，我進去裡面，冒充己○○的員工，問好禮公司的人何以信用狀（應為收貨證
      明書之誤）上的簽字不對，裡面的小姐跟我說她已經跟己○○說過，這件事不
      能說等語（本院九十一年十二月四日筆錄）。足徵甲○○所述為卸責之詞，並
      不足採。其就偽造文書部分之犯行，與被告等顯有犯意聯絡及行為分擔，應為
      共同正犯。
（七）綜上所述，被告等所辯均不足採信，渠等犯行均可認定。
二、核被告己○○、乙○○所為，就出具附表編號三不實之出貨包裝明細單部分，係
    犯刑法第二百十六條、第二百十五條之行使業務上登載不實之文書罪。就出具附
    表編號四之不實商業發票部分，係犯商業會計法第七十一條第一款之罪。就偽造
    附表編號五、編號六之收貨說明書及貨物檢驗合格證明書部分，則係犯同法第二
    百十六條、第二百十條之行使偽造私文書罪。至於以上開偽造文件，誘使戊○○
    為之押匯，套取現金部分，則係犯同法第三百三十九條第一項之詐欺取財罪。被
    告等接續出具附表編號三、編號四之不實文書及商業憑證，時間緊接，且係利用
    同一機會而為；渠等與甲○○接續以東方鑽石公司名義，偽造附表編號五、編號
    六之文書，亦係利用同一機會接續為之，均各以一個行為論。被告等在附表編號
    五、編號六之文書上分別偽造「Dick-Ceo」簽名，為整個偽造行為之一部不另論
    罪；偽造私文書，業務上登載不實文書之低度行為，分別為行使之高度行為所吸
    收，亦均不另論罪。被告二人與甲○○就偽造附表編號五、編號六文書部分之犯
    行間，有犯意聯絡及行為分擔，就此部分為共同正犯。被告等出具附表編號三之
    不實文書，並開立附表編號四之不實商業憑證，係以一行為同時觸犯二罪名，為
    想像競合犯，依刑法第五十五條從一重之開立不實商業憑證罪處斷。渠等所犯商
    業會計法、偽造私文書與詐欺取財三罪間，有方法結果之牽連關係，依刑法第五
    十五條從一重之偽造私文書罪處斷。公訴人雖未敘及被告等違反商業會計法、業
    務上登載不實之事實，惟該部分事實與已起訴部分之事實間，有牽連犯裁判上一
    罪之關係，本院自得併為審酌。爰審酌被告二人均無前科，各有台灣桃園地方法
    院檢察署刑案資料查註記錄表一紙附卷可稽，被告等犯罪之手段、方法，被害人
    因此損失二百餘萬元，被告等尚未與被害人達成和解及渠等犯後坦承部分犯行等
    一切情狀，分別量處如主文所示之刑，以示懲儆。附表編號五、編號六所示之偽
    造文書，已由戊○○持向世華銀行押匯，非被告所有，不予沒收；惟其上偽造之
    「Dick-Ceo」簽名各一枚，依刑法第二百十九條規定沒收。
三、公訴意旨另以：被告己○○、乙○○上開犯行，就偽造附表編號一之信用狀部分
    ，另涉有刑法第二百零一條之行使有價證券罪嫌。然查，本件押匯文件中，僅係
    賣方之被告在業務上應出具之文書及商業憑證上，為不實之虛偽記載，另以買方
    名義偽造相關之收貨文件證明，至信用狀本身則確係名義人美國國家銀行所開出
    ，並無偽造情事，此均如前述。是本件被告等偽造之部分，尚非有價證券，其等
    所為與偽造有價證券無涉。惟公訴人認被告等此部分犯行，與前開論罪科刑部分
    之事實間，有牽連犯裁判上一罪之關係，爰不另為無罪之諭知。
據上論斷，應依刑事訴訟法第二百九十九條第一項前段，刑法第二百十六條、第二百
十條、第二百十五條、第三百三十九條第一項、商業會計法第七十一條第一款、第五
十五條，罰金罰鍰提高標準條例第一條前段，判決如主文。
本案經檢察官林良蓉到庭執行職務。
中        華        民        國    九十二    年    八    月    六      日
                                  臺灣桃園地方法院刑事第五庭
                                      法  官  陳彥宏
右正本證明與原本無異。
如不服本判決，應於判決送達後十日內向本院提出上訴狀( 應附繕本 )，上訴於臺灣
高等法院。
                                      書記官  黃泰能
中        華        民        國    九十二    年    八    月    七      日
論罪法條：
中華民國刑法第二百一十六條
 (行使偽造變造或登載不實之文書罪)
行使第二百十條至第二百十五條之文書者，依偽造、變造文書或登載不實事項或使登
載不實事項之規定處斷。
中華民國刑法第二百一十條
 (偽造變造私文書罪)
偽造、變造私文書，足以生損害於公眾或他人者，處五年以下有期徒刑。
中華民國刑法第二百一十五條
 (業務上文書登載不實罪)
從事業務之人，明知為不實之事項，而登載於其業務上作成之文書，足以生損害於公
眾或他人者，處三年以下有期徒刑、拘役或五百元以下罰金。
中華民國刑法第三百三十九條
 (普通詐欺罪)
意圖為自己或第三人不法之所有，以詐術使人將本人或第三人之物交付者，處五年以
下有期徒刑、拘役或科或併科一千元以下罰金。
以前項方法得財產上不法之利益或使第三人得之者，亦同。
前二項之未遂犯罰之。
商業會計法第七十一條
商業負責人、主辦及經辦會計人員或依法受託代他人處理會計事務之人員有左列情事
之一者，處五年以下有期徒刑、拘役或科或併科新台幣十五萬元以下罰金：
一  以明知為不實之事項，而填製會計憑證或記入帳冊者。
二  故意使應保存之會計憑證、帳簿報表滅失毀損者。
三  意圖不法之利益而偽造、變造會計憑證、帳簿報表內容或撕毀其頁數者。
四  故意遺漏會計事項不為記錄，致使財務報表發生不實之結果者。
五  其他利用不正當方法，致使會計事項或財務報表發生不實之結果者。
        附表（九十一年度訴字第一四二二號）
┌──┬─────┬────┬────┬────────┬──────┐
│編號│文書名義人│製作時間│文書名稱│文書內容        │備註        │
├──┼─────┼────┼────┼────────┼──────┤
│一  │UNITED    │西元二千│五０一二│同意為 EASTERN  │信用狀真正，│
│    │NATIONAL  │零一年九│七五號信│ DIAMOND（東方鑽│並無偽造    │
│    │BANK      │月二十日│用狀    │石公司）擔保本件│            │
│    │（美國國家│（即民國│(L/C)   │美金七萬元貨款  │            │
│    │銀行）    │九十年九│        │                │            │
│    │          │月二十日│        │                │            │
│    │          │）      │        │                │            │
├──┼─────┼────┼────┼────────┼──────┤
│二  │世樺國際聯│九十年九│提貨單  │載運一箱沈水幫浦│提貨單真正，│
│    │運有限公司│月二十五│(bill of│，可持以提貨    │僅係記載疏略│
│    │          │日      │lading) │                │，未註明貨物│
│    │          │        │        │                │數量，並無偽│
│    │          │        │        │                │造          │
├──┼─────┼────┼────┼────────┼──────┤
│三  │金揚公司  │九十年九│出貨包裝│已出貨一百個沈水│於業務上之文│
│    │          │月二十四│明細單( │幫浦，總價美金七│書登載前開不│
│    │          │日      │packing │萬元            │實事項      │
│    │          │        │list)   │                │            │
├──┼─────┼────┼────┼────────┼──────┤
│四  │同右      │九十年九│商業發票│同右            │於商業發票會│
│    │          │月二十四│(commerc│                │計憑證上登載│
│    │          │日      │ial invo│                │前開不實事項│
│    │          │        │ice)    │                │            │
├──┼─────┼────┼────┼────────┼──────┤
│五  │東方鑽石公│九十年九│收貨聲明│已收貨一百個沈水│以東方鑽石公│
│    │司        │月二十一│書(state│幫浦            │司名義偽造之│
│    │          │日      │ment)   │                │文書，並偽造│
│    │          │        │        │                │該公司負責人│
│    │          │        │        │                │「Dick-Ceo」│
│    │          │        │        │                │之簽名一枚  │
├──┼─────┼────┼────┼────────┼──────┤
│六  │同右      │九十年九│貨物檢驗│到貨之沈水幫浦品│同右        │
│    │          │月二十一│合格證明│質經驗收結果良好│            │
│    │          │日      │書(inspe│                │            │
│    │          │        │ction ce│                │            │
│    │          │        │rtificat│                │            │
│    │          │        │e)      │                │            │
└──┴─────┴────┴────┴────────┴──────┘


司法院資訊處製作；財團法人民間司法改革基金會備份。
